臺灣士林地方法院刑事判決　　　　　　100年度交簡上字第4號
上　訴　人　臺灣士林地方法院檢察署檢察官
被　　　告　連陞
上列上訴人因被告過失致死案件，不服本院刑事庭民國99年12月
7 日99年度審交簡字第253 號第一審刑事簡易判決（起訴案號：
99年度偵字第4562號），提起上訴，本院管轄之第二審合議庭判
決如下：
    主  文
原判決撤銷。
連陞犯過失致人於死罪，處有期徒刑捌月。緩刑伍年，並應給付
被害人父母涂武力、鍾淑緞各新臺幣陸拾萬元，給付方式如下：
自民國一００年五月起，以每月為一期，按月於每月二十五日以
前給付被害人父母涂武力、鍾淑緞各新臺幣壹萬元，共計六十期
，至全部清償完畢為止，如有一期未履行，視為全部到期。
    事  實
一、連陞於民國99年3 月19日23時30分許，駕駛車牌號碼5893-K
    H 自用小客車（下稱系爭汽車），沿臺北市○○○路由東向
    西方向行駛，行經臺北市○○○路57號前，本應注意在分向
    限制線劃分路面成雙線道之路段，禁止車輛跨越行駛且不得
    迴轉，並應注意車前狀況，隨時採取必要之安全措施，且依
    當時天候晴、夜間有照明、路面乾燥、為柏油道路、無缺陷
    及障礙物，行車視距良好，並無不能注意之情事，竟疏未注
    意，逕駕車自外側車道左轉駛越分向限制線欲迴轉至對向車
    道，適有涂人龍騎乘車牌號碼P25-133 號普通重型機車沿臺
    北市○○○路內車道由東向西方向行駛，遭連陞駕駛之系爭
    汽車撞擊，致涂人龍人車倒地，經警到場處理並將涂人龍送
    醫，涂人龍仍於99年3 月20日凌晨3 時4 分許，因胸腹部鈍
    挫傷併二側血胸，致出血性休克和呼吸衰竭而不治身亡。
二、案經涂人龍之母鍾淑緞及兄涂正陽告訴暨臺北市政府警察局
    士林分局報告臺灣士林地方法院檢察署檢察官偵查起訴。
    理  由
壹、程序部分：
    按被告以外之人於審判外之言詞或書面陳述，除法律有規定
    者外，不得作為證據；又被告以外之人於審判外之陳述，雖
    不符合同法第159 條之1 至第159 條之4 之規定，但經當事
    人於審判程序同意作為證據，法院審酌該言詞或書面陳述作
    成時之情況，認為適當者，亦得為證據。當事人、代理人或
    辯護人於法院調查證據時，知有第159 條第1 項不得為證據
    之情形，而未於言詞辯論終結前聲明異議者，視為有前項之
    同意，刑事訴訟法第159 條第1 項及第159 條之5 分別定有
    明文。本判決後述所引用之供述證據，當事人於本院準備程
    序均表示無意見（本院卷第25頁背面），且迄言詞辯論終結
    前均未聲明異議，本院審酌上開證據資料製作時之情況，尚
    無違法不當及證明力明顯過低之瑕疵，亦認為以之作為證據
    應屬適當，揆諸前開規定，爰逕依刑事訴訟法第159 條之5
    之規定，認前揭證據均例外有證據能力。
貳、實體部分：
一、訊據被告連陞就上揭犯罪事實坦承不諱，核與證人陳宥廷、
    吳楓茹、游章雲、到場處理之員警柳三郎等人證述相符（99
    年度相字第213 號卷，下稱相驗卷，第19、20、96、97、22
    3 、224 頁），並有臺北市政府警察局指揮中心受理110 報
    案紀錄單2 紙、道路交通事故現場圖、臺北市政府警察局大
    同分局交通分隊交通事故談話紀錄表、道路交通事故補充資
    料表、臺北市○○○○○道路交通事故肇事人自首情形紀錄
    表、系爭汽車現場照片、監視錄影畫面、系爭汽車採證照片
    、道路交通事故調查報告表(一)、(二)在卷可稽（相驗卷第7 、
    8 頁、第26至30頁、第32至59頁、第103 至129 頁、第184
    至193 頁、99年度偵字第4562號卷，下稱偵4562號卷，第10
    8 、109 頁）；被害人涂人龍因上開事故，經送醫急救，因
    胸、腹部鈍挫傷併二側大量出血，導致出血性休克及呼吸衰
    竭，而不治身亡，有馬偕紀念醫院（臺北院區）乙種診斷證
    明書、臺北市政府警察大同分局轄內涂人龍車禍死亡案相驗
    勘察報告、馬偕紀念醫院急診病歷、法務部法醫研究所解剖
    報告書、鑑定報告書、臺灣士林地方法院檢察署相驗屍體證
    明書附卷可佐（相驗卷第5 頁、第196 至221 頁、第228 至
    263 頁、第266 至271 頁、第273 至281 頁、第284 頁）；
    又本件事故之肇事原因係被告在劃有分向限制線路段迴車，
    被害人涂人龍並無肇事原因，有臺北市交通事件裁決所99年
    7 月29日北市裁鑑字第09937450900 號函所附臺北市車輛行
    車事故鑑定委員會鑑定意見書在卷可參（偵4562號卷第96至
    99頁），綜上事證，堪認被告自白與事實相符，應可採信。
    檢察官起訴書雖認被告係於案發當日「23時40分許」駕車沿
    臺北市○○○路由東向西行駛時因違規迴轉撞擊被害人，惟
    依前開臺北市政府警察局指揮中心受理110 報案紀錄單顯示
    ，指揮中心於案發當晚之「23時34分16秒」即已接獲民眾報
    案上開地點發生車禍，復衡以被告供稱：伊於案發前先將車
    輛停放在民生西路附近之麥當勞旁休息，後於當日23時30分
    許，伊因駕車向左迴轉而撞擊被害人等語（相驗卷第12頁）
    ，可徵本件車禍案發時間應係「99年3 月19日23時30分許」
    ，公訴意旨上揭認定，容有所誤，附此敘明。綜上述，被告
    於上開時地，因行車過失致被害人涂人龍死亡之犯行，事證
    明確，堪以認定，應依法論科。
二、核被告所為，係犯刑法第276 條第1 項之過失致人於死罪。
    原審論罪科刑，固非無見，惟查：(一)本件車禍發生時間應為
    99年3 月19日23時30分許，業如前述，原審認車禍發生時點
    為同年月23時40分許，尚有未洽。(二)原審以被告符合自首要
    件，依刑法第62條前段規定減輕其刑云云。按刑法第62條規
    定：「對於未發覺之罪自首而受裁判者，得減輕其刑。但有
    特別規定者，依其規定。」，犯人在犯罪未發覺之前，向該
    管公務員告知其犯罪，而不逃避接受裁判，即與刑法第62條
    規定自首之條件相符，不以言明「自首」並「願受裁判」為
    必要（最高法院90年度臺上字第652 號判決參照）。經查，
    本件事故發生後，被告隨即於23時34分33秒許以其申辦使用
    之門號0000000000號行動電話撥打110 報案，有臺北市政府
    警察局指揮中心受理110 報案紀錄單（相驗卷第7 頁）、行
    動電話門號0000000000號申辦人資料（本院卷第38頁）在卷
    可稽，證人即依指揮中心指派前往現場處理之員警柳三郎證
    稱：伊於當晚23時44分許到達現場，當時被告站在系爭汽車
    旁，表明其係汽車駕駛人，在伊到達現場前，伊不知道系爭
    汽車之車牌號碼、肇事者是何人，指揮中心只有告訴伊車禍
    地點，並未表示何人肇事等語（本院卷第49頁背面、第50頁
    正面），並有臺北市○○○○○道路交通事故肇事人自首情
    形紀錄表1 紙在卷可按（相驗卷第32頁），可徵被告係於犯
    罪未發覺前，向員警告知其犯罪，揆諸上開說明，本件應與
    自首條件相符。惟刑法於94年2 月2 日修正公布、95年7 月
    1 日起生效施行，將原刑法第62條自首規定之「必減輕其刑
    」修正為「得減輕其刑」，修法理由為：自首之動機不一而
    足，有出於內心悔悟者，有由於情勢所迫者，亦有基於預期
    邀獲必減之寬典者。對於自首者，依現行規定一律必減其刑
    ，不僅難於獲致公平，且有使犯人恃以犯罪之虞，在過失犯
    罪，行為人為獲減刑判決，急往自首，而坐令損害擴展之情
    形，亦偶有所見。必減主義，在實務上難以因應各種不同動
    機之自首案件，故於現行文字「減輕其刑」之上，增一「得
    」字，由裁判者視具體情況決定減輕其刑與否，運用上較富
    彈性（刑法第62條修正理由參照）。本件被告雖於犯罪未經
    發覺前自首而受裁判，然查本件事故發生後，被害人涂人龍
    人車倒地，被壓在系爭汽車下方，經119 人員自車底拉出，
    到醫院時無呼吸心跳，瞳孔放大，意識為昏迷狀態，有馬偕
    醫院急診病歷可稽（相驗卷第228 頁），可徵被害人涂人龍
    斯時受傷嚴重，生命垂危，情況顯然十分緊急，證人吳楓茹
    復證稱：車禍發生後，現場有很多路人，系爭汽車駕駛人下
    車查看汽車毀損情形等語，有臺北市政府警察局大同分局查
    訪表可稽（相驗卷第96頁），可徵現場有多人目擊被告即係
    駕駛系爭汽車肇事之人，足認被告係由於情勢所迫而主動報
    案並向到場員警自首，為免過失犯罪者恃自首規定，期獲寬
    典而失公平，本院爰認不宜逕因被告之自首，而予減輕其刑
    。原審判決未詳加審究被告自首之動機，即予減輕其刑，尚
    非妥適。檢察官上訴意旨指摘原判決量刑過輕，非屬無據，
    且原判決亦有前揭可議之處，應由本院撤銷改判。爰審酌被
    告明知劃設有分向限制線之路段禁止跨越行駛並不得迴轉，
    竟疏於注意，貿然自外側車道左轉迴車，致被害人涂人龍不
    及閃避遭嚴重撞擊而不治死亡，過失程度非輕，惟其犯後坦
    承犯行，並於本院表示願先行賠付被害人涂人龍之父母共計
    新臺幣（下同）120 萬元，暨其品行、智識程度、犯罪所生
    危害等一切情狀，量處如主文所示之刑。被告未曾因故意犯
    罪受有期徒刑以上刑之宣告，有臺灣高等法院被告前案紀錄
    表在卷可稽，其因一時失慮，致罹本件刑典，犯後坦承犯行
    ，並願分期履行賠償責任，堪認被告因涉犯本案已深具悔意
    ，認經此罪刑之宣告，應能知所警惕而無再犯之虞，經告訴
    人涂正陽同意判處被告緩刑（本院卷第55頁正面），本院因
    認其所受刑之宣告，以暫不執行為適當，爰予宣告緩刑5 年
    ，並依刑法第74條第2 項第3 款規定，命被告依主文所載，
    分期給付賠償金額各60萬元予被害人之父母涂武力、鍾淑緞
    （匯入指定帳戶，本院卷第76頁），至合計120 萬元全部清
    償完畢為止，如有一期未履行，所餘分期給付金額視為全部
    到期。又若被告未履行其負擔，且情節重大足認原宣告之緩
    刑難收其預期效果，而有執行刑罰之必要者，依刑法第75條
    之1 第1 項第4 款規定，得撤銷其緩刑宣告，附此敘明。
據上論斷，應依刑事訴訟法第455 條之1 第1 項、第3 項、第36
9 條第1 項前段、第364 條、第299 條第1 項前段，刑法第276
條第1 項、第74條第1 項第1 款、第2 項第3 款，刑法施行法第
1 條之1 第1 項、第2 項前段，判決如主文。
本案經檢察官薛嘉珩到庭執行職務。
中    華    民    國  100     年    4     月    27    日
                  刑事第七庭審判長法  官  梁哲瑋
                                  法  官  黃欣怡
                                  法  官  陳美彤
以上正本證明與原本無異。
本件不得上訴。
                                  書記官  吳旻玲
中    華    民    國  100     年    4     月    27    日
附錄本判決論罪法條全文
中華民國刑法第276條第1項
因過失致人於死者，處2 年以下有期徒刑、拘役或2 千元以下罰
金。